【裁判字號】    98,訴,897
【裁判日期】    981029
【裁判案由】    侵權行為損害賠償
【裁判全文】
臺灣臺南地方法院民事判決               98年度訴字第897號
原      告  戊○○
訴訟代理人  丁○○
            丙○○
被      告  乙○○
            台南縣私立慈安養護中心
上  一  人
法定代理人  甲○○
上列當事人間因侵權行為損害賠償等案件，經本院於民國98年10
月15日言詞辯論終結，判決如下：
    主  文
被告乙○○應給付原告新臺幣陸仟元。
原告其餘之訴駁回。
訴訟費用新臺幣貳萬零捌佰元由被告乙○○負擔百分之一，餘由
原告負擔。
本判決原告勝訴部分，得假執行。
    事實及理由
一、本件原告起訴主張：
（一）原告自民國92年間起至被告台南縣私立慈安養護中心（原
      告起訴狀誤載為慈安復健養護中心；下稱慈安養護中心）
      安養，每月費用新臺幣（下同）13,000元，被告乙○○亦
      為在被告慈安養護中心安養之院民，詎被告乙○○竟於96
      年7月11日在被告慈安養護中心，推倒撞傷原告，致原告
      腳部身體受傷，此有有台南市立醫院診斷書可證。原告因
      治療受傷醫療支出及照護費用及受此不法傷害造成心理創
      傷。被告乙○○96年7月11日用力推原告乘坐的輪椅，使
      原告的腿撞床舖、電扇而使原告右小腿瘀腫；另原告於被
      告慈安養護中心看護，原告被被告乙○○推倒受傷，被告
      慈安養護中心未善盡責任，被告自應負連帶賠償責任。
（二）原告至被告慈安養護中心安養，當時有簽約，但契約已經
      找不到，當時是訴訟代理人丁○○跟被告慈安復健養護中
      心安養簽約的，每月13,000元是包括住宿、三餐、照護費
      用。被告辯稱說原告受傷後四、五天後才去檢查的，否認
      跟被告有關係云云，惟事發當時被告慈安養護中心有通知
      原告的兒子即訴訟代理人丁○○，但當時丁○○人在台北
      很忙，沒有立刻回來，是在96年7月13日晚上去接原告回
      來，96年7月15日丁○○就帶原告去醫院檢查，並有醫院
      開立的診斷證明書可證。
（三）原告請求賠償之項目及金額如下:
      (1)看護費用及營養補給品150費用萬元:原告的家人現在自
        己照顧原告，以現在一天2,000元看護費用計算，一個
        月為60,000元，兩年的看護費用計為144萬元，加上其
        餘部分（6萬元）為購買營養補給品之費用，合計150萬
        元。
      (2)精神慰撫金50萬元。
      以上金額合計共為150萬元。
（四）並聲明:被告連帶給付原告200萬元。
二、被告之答辯:
（一）被告乙○○部分:
      (1)被告乙○○也是在被告慈安養護中心安養的院民，被告
        乙○○與慈安養護中心並沒有僱傭關係。當時被告乙○○與原告都在看電視，兩個是面對面，原告突然口出三
        字經而且比難看的手勢，被告乙○○看了以後不高興，
        想要把原告推離現場，突發狀況，所以原告輪椅的踏板
        去碰到電風扇才停止。被告乙○○並沒推倒原告，原告
        沒有受傷。
      (2)並聲明:駁回原告之訴。
（二）被告慈安養護中心部分:
      (1)原告的訴訟代理人事發時並不在場，被告慈安養護中心
        的法定代理人也不在場，對於突發狀況，被告慈安養護
        中心並無法掌控，不應負連帶賠償責任，原告的診斷證
        明書是在事發後幾天在96年7月15日才去診斷的，無法
        證明在96年7月11日原告有受傷。
      (2)並聲明:駁回原告之訴。
三、本院依民事訴訟法第271條之1規定準用第270條之1規定，整
    理並協議兩造簡化爭點結果，兩造不爭執事項及爭執要點是
    否如下：
（一）兩造不爭執事項：
      (1)原告戊○○、被告乙○○於96年7月間均為被告慈安養
        護中心安養之院民。
      (2)被告乙○○於96年7月11日下午，在台南縣仁德鄉○○○街200號慈安養護中心看電視時，因誤以為原告戊○○以三字經罵他並比出不雅手勢，一時心生不滿，徒手
        將原告戊○○及其乘坐之輪椅推離看電視的場所。
      (3)依臺南市立醫院96年7月15日南市衛醫字第0221010019
        號診斷證明書記載姓名: 戊○○、病名：右小腿淤腫約
        5x3公分；醫師囑言：患者訴遭人推倒撞傷，致上述病
        況，於96年7月15日就醫，由受傷情形研判約3~4天前受
        傷，患者於當日就醫後離院。
      (4)原告之子丁○○曾以原告告訴代理人身分，對本件被告
        乙○○提起傷害罪之告訴，經本院以97年度易字第1238
        號判決公訴不受理在案。
      (5)原告為11年11月6 日出生，不識字，現無工作、每月有
        數千元之老人年金之收入。
      (6)被告乙○○為45年10月10日生，國中畢業、現無工作、
        沒有收入。
（二）兩造爭執要點：
      原告請求被告連帶給付傷害賠償150萬元、慰撫金50萬元
      ，是否有理由？
四、法院之判斷:
（一）原告主張被告乙○○於96年7月11日在被告慈安養護中心
      ，推原告致原告受有右小腿瘀腫約5×3公分之傷害等語，
      雖為被告所否認，並以前揭各詞置辯，惟查:(1)被告乙○○自承發對其於上揭時、地與原告因看電視發生不悅，想
      要把原告推離現場，故以手推原告乘坐的輪椅，原告乘坐
      的輪椅踏板去碰到電風扇才停止等情（以上見本院98 年8
      月20日言詞辯論筆錄），可見被告乙○○確曾於上開時、
      地推動原告所乘坐的輪椅，原告乘坐的輪椅至碰到屋內物
      品後始停下來。(2)依據原告所提出應診日期為96年7 月15
      日之台南市立醫院診斷證明書記載病名:「右小腿瘀腫約5
      ×3公分」、醫師囑言:「患者訴遭人推倒撞傷，致上述病
      況，於96年7月15日就醫，由受傷情形研判約3～4天前受
      傷，患者於當日就醫後離院」等語，此有該診斷證明書影
      本在卷可稽，由此可知，原告雖於96年7月15日始至台南
      市立醫院就醫，惟依其就醫時之病況，醫生研判其約於3
      ～4天前受傷，即約於96年7月11日、12日間受傷，而此時
      間恰為被告乙○○推動原告所乘坐輪椅發生碰撞之時間，
      況苟原告於96年7月11日未因被告乙○○推動其乘坐的輪
      椅致受傷，被告慈安養護中心又焉會在96年7月11日當日
      立即通知原告之子丁○○？是被告辯稱原告於96年7月11
      日未受傷云云，不足採信，本院依上開證據調查結果，認
      原告主張被告乙○○於上揭時、地推動原告所乘坐輪椅致
      原告受有右小腿瘀腫約5×3公分之傷害等情足堪採信，且
      被告乙○○之故意行為與原告之受傷，有相當因果關係。
（二）原告另主張被告慈安養護中心未盡養護責任，致原告受到
      被告乙○○行為所傷害云云，惟為被告慈安養護中心所否
      認，且依被告乙○○所述上開96年7月11日發生事情之經
      過，係被告乙○○與原告因看電視發生不悅，想要把原告
      推離現場而推動原告乘坐的輪椅，事發突然，且原告之受
      傷害係被告乙○○之行為所致，尚難認被告慈安養護中心
      未盡養護原告之責致原告受傷，原告主張被告慈安養護中
      心應與被告乙○○負連帶賠償責任，依法無據，不應准許
      。
（三）又按因故意或過失，不法侵害他人之權利者，負損害賠償
      責任；不法侵害他人之身體或健康者，對於被害人因此喪
      失或減少勞動能力或增加生活上之需要時，應負損害賠償
      責任；不法侵害他人之身體、健康、名譽、自由、信用、
      隱私、貞操，或不法侵害其他人格法益而情節重大者，被
      害人雖非財產上之損害，亦得請求賠償相當之金額。其名
      譽被侵害者，並得請求回復名譽之適當處分，民法第184
      條第1項前段、第193條第1項、第195條第1項分別定有明
      文。本件原告因被告乙○○之行為受有上揭系爭傷害，依
      前述規定，被告乙○○自應對原告所受之損害負賠償責任
      ，故原告依侵權行為損害賠償請求權，請求被告乙○○負
      損害賠償責任，洵屬有據。茲就原告請求之項目及金額列
      述如下：
      (1)看護費用及營養補給品費用150萬元部分:原告主張其家
        人現在自己照顧原告，以現在一天2,000元看護費用計
        算，一個月為60,000元，兩年的看護費用計為144萬元
        ，加上其餘部分（6萬元）為購買營養補給品之費用，
        合計150萬元云云，惟為被告所否認，原告亦未舉證證
        明其主張上開150萬元之看護費用及營養補給品費用係
        因其受有「右小腿瘀腫約5×3公分」之傷害而有支出之
        必要，原告此部分主張，即屬無據。
      (2)精神慰撫金50萬元部分:查原告為11年11月6日出生，不
        識字，現無工作、每月有數千元之老人年金之收入；被
        告乙○○為45年10月10日生，國中畢業、現無工作、沒
        有收入，為兩造所不爭執。又原告及被告乙○○現名下
        均無不動產或其他汽機車等財產，此有本院調閱稅務電
        子閘門財產所得調件明細表在卷足憑。依兩造之身分、
        教育程度、經濟能力、社會地位，及原告因本件事故所
        受之前揭系爭傷害等一切情狀，認原告所請求之精神慰
        撫金金額以6,000元為適當，逾此金額之請求，尚難准
        許。
      (3)綜上，原告可請求被告乙○○賠償之金額為6,000元。
五、綜上所述，原告本於侵權行為損害賠償之法律關係，請求被
    告乙○○給付原告6,000元，為有理由，應予准許，逾上開
    金額之請求，則屬無據，應予駁回。原告另主張被告慈安養
    護中心未善盡責任，應與被告乙○○連帶賠償原告200萬元
    ，依法無據，亦應予駁回。
六、原告勝訴部分屬民事訴訟法第389條第1項第5款所定所命給
    付之金額未逾50萬元之判決，本院爰就其勝訴部分，依職權
    宣告假執行。
七、本件訴訟費用除第一審裁判費20,800元外，無其他費用，而
    原告之訴為一部有理由、一部無理由，爰審酌兩造勝負比例
    ，定訴訟費用之負擔如主文第3項所示。
八、本件事證已臻明確，兩造其餘攻擊防禦方法及證據，並不影
    響本案之判斷，爰不一一論述。
九、結論：原告之訴一部有理由、一部無理由，依民事訴訟法第
    87條第1項、第79條、第389條第1項第5款判決如主文。
中    華    民    國    98    年    10    月    29    日
                  民事第二庭    法  官  翁金緞
以上正本係照原本作成。
如對本判決上訴，須於判決送達後20日內向本院提出上訴狀。
中    華    民    國    98    年    10    月    29    日
                                書記官  彭建山

司法院資訊處製作；財團法人民間司法改革基金會備份。
